【裁判字號】    95,訴,1829
【裁判日期】    950802
【裁判案由】    毒品危害防制條例
【裁判全文】
臺灣臺中地方法院刑事判決              95年度訴字第1829號
公  訴  人  臺灣臺中地方法院檢察署檢察官
被      告  甲○○
                    （另案羈押於臺灣臺中看守所）
上列被告因毒品危害防制條例案件，經檢察官提起公訴（九十五
年度毒偵字第二一三八號）及移送併案（九十五年度毒偵字第二
六二七號），被告於準備程序中就被訴事實為有罪之陳述，經告
知簡式審判程序之旨，並聽取公訴人、被告之意見後，由本院合
議庭裁定由受命法官獨任進行簡式審判程序，判決如下：
    主    文
甲○○連續施用第一級毒品，處有期徒刑捌月。扣案之注射針筒
壹支沒收，海洛因貳包（淨重零點壹捌公克，空包裝重零點伍肆
公克）沒收銷燬之。
     事  實
一、甲○○曾於民國九十一年間，因施用毒品案件，經本院以九
    十一年度少調字第九○三號裁定送勒戒處所觀察、勒戒後，
    因無繼續施用傾向，於九十一年七月十日執行完畢釋放，由
    本院以九十一年度少調字第九○三號裁定不付審理確定。復
    又因施用毒品案件，經本院以九十一年度少調字第一四八九
    號裁定送勒戒處所觀察、勒戒後，因有繼續施用傾向，經本
    院以九十一年度少調字第一四八九號裁定裁定強制戒治，再
    由本院以九十一年度少調字第一四八九號裁定裁定停止強制
    戒治付保護管束，其後由本院以九十一年度少調字第一四八
    九號裁定裁定撤銷停止戒治，令入臺灣臺中少年戒治所執行
    戒治，嗣因甲○○另受感化教育處分之裁判確定，乃由本院
    於九十三年一月十四日以九十一年度少調字第一四八九號裁
    定不付審理。詎甲○○仍不知悔改，於前開觀察、勒戒執行
    完畢釋放後五年內，明知海洛因係第一級毒品，猶基於施用
    第一級毒品之概括犯意，於九十四年十一月中旬某日起至九
    十五年六月六日十六時許止，在臺中縣神岡鄉○○路旁之加
    油站廁所內、其位於臺中縣豐原市○○路九七七號住處以將
    海洛因粉末放入注射針筒加水稀釋後，持注射針筒施打血管
    之方法，連續施用海洛因多次。嗣分別於(一)九十五年四月二
    十日十七時十分許，在臺中縣豐原市○○路與三豐路口，因
    騎乘失竊之車牌號碼ＹＨＹ－二七三號重型機車，為警攔查
    ，並扣得其所有供施用之海洛因一包（淨重零點零四公克，
    空包裝重零點二七公克），經其同意採尿送驗呈有嗎啡陽性
    反應而查獲。(二)九十五年六月六日二十一時三十許，在臺中
    縣豐原市○○路九七七號附近，因騎乘失竊之車牌號碼ＹＧ
    Ｄ－六六九號重型機車，為警攔查，並經其同意至其位於臺
    中縣豐原市○○路九七七號住處搜索，而扣得其所有供其施
    用之海洛因一包（淨重零點一四公克，空包裝重零點二七公
    克），且經其同意採尿送驗呈有嗎啡陽性反應而查悉。
二、案經臺中縣警察局豐原分局報請臺灣臺中地方法院檢察署檢
    察官偵查起訴及同署檢察官移送併辦。
     理  由
一、上述事實，業經被告甲○○於本院審理時坦白承認，而被告
    於九十五年四月二十日經警採尿送驗結果，呈嗎啡陽性反應
    ，有中山醫學大學附設醫院檢驗科藥物檢測中心尿液檢驗報
    告一紙在卷可資佐證。又扣案之白色粉末二包（淨重零點一
    八公克，空包裝重零點五四公克），經送請法務部調查局鑑
    定結果，含海洛因成分，有該局鑑驗通知書二紙在卷可證，
    上述檢驗結果，為檢驗機關本於專業知識及以精密儀器或科
    學方法檢測所得之結論，自可憑信，此外，復有海洛因二包
    （淨重零點一八公克，空包裝重零點五四公克）、注射針筒
    一支扣案可資佐證，足見被告之自白與事實相符，可以採信
    ，其於上述時地多次施用第一級毒品海洛因之事實，應可認
    定。又被告曾因施用毒品案件，經本院以九十一年度少調字
    第九○三號裁定送勒戒處所觀察、勒戒後，因無繼續施用傾
    向，於九十一年七月十日執行完畢釋放，由本院以九十一年
    度少調字第九○三號裁定不付審理確定等情，有臺灣高等法
    院被告前案紀錄表一份在卷可供參考，本件事證明確，被告
    犯行堪予認定。
二、查海洛因為毒品危害防制條例第二條第二項第一款所稱之第
    一級毒品，不得持有、施用，被告甲○○竟持以施用，核其
    所為，係犯同條例第十條第一項施用第一級毒品罪。其施用
    前持有海洛因之低度行為，應為施用之高度行為所吸收，均
    不另論罪。其先後多次施用海洛因之行為，時間緊接，觸犯
    構成要件相同之罪，顯係基於概括之犯意為之，為連續犯，
    應以一罪論，並加重其刑。公訴事實雖未記載被告於九十四
    年十一月中旬起至九十五年四月十九日止以及自九十五年四
    月二十一日起至同年六月六日十六時許止，連續施用海洛因
    多次之犯行，惟此部分與起訴事實具有連續犯之裁判上一罪
    關係，為起訴效力所及，本院自應併為審理。爰審酌被告經
    執行強制戒治後仍未戒除毒癮、施用毒品之期間及次數、施
    用毒品嚴重危害其個人身心健康及犯罪後坦承犯行，態度尚
    可等一切情狀，量處如主文所示之刑，並諭知易科罰金之折
    算標準。扣案之海洛因二包（淨重零點一八公克，空包裝重
    零點五四公克）為查獲之毒品，其包裝袋則衡情沾黏有毒品
    成分，難以析離，應依毒品危害防制條例第十八條第一項前
    段之規定沒收銷燬之；扣案之注射針筒一支，係被告所有供
    施用海洛因之用，業據其供明在卷，併依修正前刑法第三十
    八條第一項第二款之規定，宣告沒收。
三、新舊法比較適用：
    查被告行為後，刑法第二條、第十一條、第三十八條、第五
    十六條，均已於九十四年二月二日修正公布，並自九十五年
    七月一日起施行，且(一)修正後刑法第二條第一項規定，已將
    新舊法律適用之「從新從輕」原則，改採「從舊從輕」原則
    ，而此規定僅係規範行為後法律變更所生新舊法律比較適用
    之準據法，並非實體刑罰法律，自不生行為後法律變更之比
    較適用之問題，應逕行適用新法第二條第一項之規定，為「
    從舊從輕」之比較。(二)按刑法第二條第一項所稱之法律，係
    指刑罰所依存的整體法律狀態，故法律有變更應指足以影響
    行為的可罰性與法律效果的法令因修正或廢止而有所變更而
    言。所以刑法法律變更概念，應界定在法律規定的改變，足
    以影響刑罰權判斷者而言，刑法總則的變更，自然會影響到
    個別犯罪的成立，乃至於法律效果的結構，自屬法律變更，
    應為新舊法之比較。則被告行為後，刑法第五十六條「連續
    數行為而犯同一之罪名者，以一罪論。但得加重其刑至二分
    之一」之規定，業經總統於九十四年二月二日公布刪除，自
    九十五年七月一日施行，亦即刑法第五十六條廢除後，該條
    原規定之數行為而犯同一之罪名者，除有接續犯之情形外，
    依新法應按數罪併罰之原則論處，比較修正前之規定，可依
    裁判上一罪論處，顯然修正前之規定有利於被告，如仍依修
    正後之規定，對於被告極為不利，從而，本件被告於舊法時
    期所犯之數次施用第一級毒品罪，依裁判時之修正後刑法第
    二條第一項比較之結果，以舊法較有利於行為人，應依修正
    前刑法第五十六條，逕以一連續施用第一級毒品罪論處。(三)
    刑法第三十八條第三項修正前規定：「第一項第二款、第三
    款之物，以屬於『犯人』者為限，得沒收之。但有特別規定
    者，依其規定。」，修正後則規定：「第一項第二款、第三
    款之物，以屬於『犯罪行為人』者為限，得沒收之。但有特
    別規定者，依其規定。」，此部分修正對被告而言應無有利
    、不利問題，且從刑附屬於主刑，除法律有特別規定者外，
    依主刑所適用之法律（最高法院九十五年第八次刑事庭會議
    決議意旨參照），故應適用行為時即修正前刑法第三十八條
    第一項第二款規定宣告沒收。(四)經綜合與本案罪刑有關之連
    續犯加重之情形，比較新舊法結果，新法並無較有利於被告
    之情形，依修正後刑法第二條第一項前段之規定，本案仍應
    適用即行為時即修正前刑法第五十六條論罪科刑，並依修正
    前刑法第三十八條第一項第二款之規定宣沒收。
四、移送併辦意旨（九十五年度毒偵字第二六二七號）另以被告
    甲○○除前開時地多次施用第一級毒品犯行外，於九十三年
    間起至九十四年十一月中旬某日止，另有在其位於臺中縣豐
    原市○○路九七七號住處施用第一級毒品海洛因多次，因認
    被告涉有毒品危害防制條例第十條第一項之罪嫌。按犯罪事
    實應依證據認定之，無證據不得認定犯罪事實；被告或共犯
    之自白，不得作為有罪判決之唯一證據，仍應調查其他必要
    之證據，以察其是否與事實相符，刑事訴訟法第一百五十四
    條第二項、第一百五十六條第二項分別定有明文。公訴人認
    被告有上述犯行，係以被告於偵查中之自白為其論據，惟被
    告堅決否認上情，辯稱伊係自九十四年十一月中旬某日起至
    九十五年六月六日十六時許止施用海洛因，伊曾於九十二年
    六月九日強制戒治，新法修正後，伊就去執行感化教育，後
    來九十四年六月二十一日才放出來等語。經查，被告確於九
    十二年六月九日執行強制戒治，而於九十三年一月九日改執
    行感化教育，並於九十四年六月二十一日因免除感化教育而
    釋放等情，此有臺灣高等法院在監在押全國紀錄表一份在卷
    可參，是以又被告係九十四年六月二十一日出所，則其出所
    後經過相當時日，毒癮再度復發而施毒解癮，乃極合理之事
    理，因此被告於本院審理時稱：自九十四年十一月中旬起才
    又吸食毒品，應符合事實而值採信，且被告既然承認自九十
    四年十一月中旬起有施用毒品之犯行，自無對此部分巧飾之
    必要，因此尚難僅憑被告於偵查中之自白即遽而認定其於上
    述期間內有施用第一級毒品之行為，該部分既不能證明被告
    犯罪，與起訴部分自無連續犯之裁判上一罪關係，爰檢卷退
    回檢察官另行處理。
據上論斷，應依刑事訴訟法第二百七十三條之一、第二百九十九
條第一項前段，毒品危害防制條例第十條第一項、第十八條第一
項前段，修正後刑法第二條第一項前段、刑法第十一條、修正前
刑法第五十六條、第三十八條第一項第二款，判決如主文。
本案經檢察官黃雅楓到庭執行職務。
中    華    民    國    95    年    8     月     2    日
                  刑事第九庭    法  官  余德正
上正本證明與原本無異。
如不服本判決，應於送達後十日內向本院提出上訴狀（須附繕
本），上訴於臺灣高等法院臺中分院。
                                書記官  廖日晟
中    華    民    國    95    年    8     月     2    日
附錄論罪科刑法條
毒品危害防制條例第10條第1項
施用第一級毒品者，處六月以上五年以下有期徒刑。


司法院資訊處製作；財團法人民間司法改革基金會備份。
